【裁判字號】    98,家聲,184
【裁判日期】    980508
【裁判案由】    變更子女姓氏
【裁判全文】
臺灣板橋地方法院民事裁定             98年度家聲字第184號
聲  請  人  乙○○
上列當事人間請求變更子女姓氏事件，本院裁定如下：
    主  文
聲請人之子甲○○之姓氏准予變更為母姓之「葉」姓。
聲請程序費用由聲請人負擔。
    理  由
一、按有下列各款情形之一，且有事實足認子女之姓氏對其有不
    利之影響時，父母之一方或子女得請求法院宣告變更子女之
    姓氏為父姓或母姓：一、父母離婚者。二、父母之一方或雙
    方死亡者。三、父母之一方或雙方生死不明滿三年者。四、
    父母之一方曾有或現有未盡扶養義務滿二年者，民法第1059
    條第5 項有明文規定。姓氏屬姓名權而為人格權之一部分，
    具有社會人格之可辨識性，與身分安定及交易安全有關外，
    姓氏尚具有家族制度之表徵，故賦予父母之選擇權，惟因應
    情勢變更，倘有事實足認子女之姓氏對其有不利之影響時，
    父母之一方或子女自得請求法院宣告變更子女之姓氏為父姓
    或母姓。
二、本件聲請意旨略以：聲請人與郭鈴憲前於民國63年12月25日
    結婚，婚後育有一子甲○○，嗣因雙方感情不諧，而於73年
    3 月9 日協議離婚，然因郭鈴憲自願入贅與聲請人復婚，雙
    方遂於73年4 月14日再度結婚，不料郭鈴憲於79年12月15日
    死亡，此後，甲○○即與聲請人共同生活，並由聲請人扶養
    長大，因郭鈴憲原生家庭之親族認為郭鈴憲係入贅聲請人家
    ，故不認甲○○為其等之子孫，聲請人之原生家庭又因甲○
    ○係從夫姓，亦不認其係聲請人親族之子孫，求學時期受到
    同儕嘲弄，現仍處於陰影中，爰依法聲請變更子女甲○○姓
    氏從母姓「葉」等語。
三、經查，聲請人所主張之上開事實，業據聲請人陳述綦詳於卷
    ，並提出除戶戶籍謄本1 件、戶籍謄本3 件為憑，並經證人
    即聲請人之子甲○○到庭證述無訛（參見本院98年5 月5 日
    非訟事件筆錄），是已堪信為真實。本院審酌上情，認聲請
    人之配偶郭鈴憲前於79年12月15日即已死亡，聲請人之子甲
    ○○自幼均由聲請人單獨扶養成人，而郭鈴憲之家族親友亦
    未與甲○○來往，「郭」姓與甲○○之社會生活實際上毫無
    聯結關係，且對聲請人之子甲○○之心理既已造成莫大困擾
    ，可認保留現有姓氏對聲請人之子甲○○實有不利影響，是
    聲請人本件請求，經核並無不合，本件聲請為有理由，依法
    應予准許，爰裁定如主文所示。
四、依非訟事件法第21條第2 項、民事訴訟法第78條裁定如主文
    。
中    華    民    國    98    年    5     月    8     日
                  家事法庭  法  官  毛崑山
上列正本證明與原本無異。
如不服本裁定應於送達後10日內向本院提出抗告狀，並應繳納抗
告費新台幣1,000 元。
中    華    民    國    98    年    5     月    8     日
                            書記官  廖宮仕


司法院資訊處製作；財團法人民間司法改革基金會備份。
